臺灣臺北地方法院刑事判決　　　　　　　　　　　　　九十三年度訴字第四四八號
　　公　訴　人　臺灣臺北地方法院檢察署檢察官
　　被　　　告　戊○○
右列被告因洗錢防制法案件，經檢察官提起公訴（九十二年度偵字第二四九八０號）
，本院判決如左：
    主  文
戊○○幫助洗錢，處有期徒刑參月，如易科罰金以參佰元折算壹日。
    事  實
一、戊○○於民國九十二年十月底，見報紙上刊登可以帳戶為短期貸款廣告，雖可預
    見金融帳戶提供予不相識之人使用，將幫助不詳之人掩飾其自己重大犯罪所得財
    物做為洗錢之用，但因需錢孔急，竟仍基於縱有人以其金融帳戶做洗錢之用亦不
    違背其本意之幫助故意，而撥打報上刊登電話，並與某不詳姓名年籍自稱「葉代
    書」之成年男子聯絡約定後，明知「葉代書」係為詐騙集團之成員，仍於九十二
    年十一月四日至台北市○○路○段三０一號台北郵局汀州分局，申辦其原有第０
    ０四一七八之二號帳戶之網路服務，並申請跨行轉帳轉入甲○○名義之聯邦銀行
    帳號000000000000號之帳戶（甲○○於九十一年九月間販賣其女王
    語婷名義之郵局帳戶之案件，業經本院於九十三年七月十五日以九十三年度訴字
    第一四二號刑事判決判處有期徒刑八月，緩刑三年）、乙○○名義之國泰世華商
    業銀行西門分行帳號000000000000號之帳戶及局內轉帳轉入丙○○
    名義之台北西園郵局帳號０三三八五八之七號之帳戶（乙○○及丙○○部分本院
    將另行移送偵辦），又於同年五日至台北市○○○路○段九號一樓「中國國際商
    業銀行南台北分行」開立帳號000000000000000號帳戶（起訴書
    誤載為0000000000000000號），同時申請網路銀行服務，約定
    跨行轉帳轉入甲○○、丙○○、乙○○三人之前開帳戶，再將上開郵局及中國國
    際商業銀行之存摺、提款卡及網路銀行密碼條，偽以「陳春民」之名義託新竹貨
    運寄交予「葉代書」之成年男子收執，「葉代書」再轉交予所屬詐騙集團之成員
    使用。
二、同年十一月七日上午，己○○依報紙刊登分類廣告撥打0000000000號
 　 之色情電話，嗣後因故未成立交易，竟接獲持有戊○○前開存摺之「葉代書」所
    屬詐騙集團成員所撥打之恐嚇電話稱「電話打了就要處理，否則你或你的家人將
    有生命危險」，要求匯款新台幣（下同）三萬六千元，己○○心生畏懼，討價還
    價後以提款卡轉帳三萬三千元至指定之中國國際商業銀行南台北分行戊○○所有
    前揭帳戶內，於同年十二月十四日己○○接獲電話謊稱要將匯款返還，但需要帳
    戶內有六萬元才能接收到該筆款項，己○○遂依電話指示將六萬元匯入渠指定之
    中國國際商業銀行員林分行第00000000000000號帳戶後，才發現
    帳戶內之存款全部不見，再以電話詢問，猶謊稱前揭款項仍在系統內，需要再存
    入九萬三千零五十四元才能接收前面的款項，己○○始發覺受騙。同年十一月二
    十一日上午七時三十分許，丁○○接獲前開「葉代書」所屬詐騙集團成員自稱係
    其在台中成功嶺服役之子張志銘營輔導長陳世昌所撥打的電話，謊稱其子駕車與
    班長劉志祥外出，在台中與一部賓士轎車發生車禍，對方要求私下和解，否則往
    上報由保險公司處理，其子可能要受軍法審判，使丁○○陷於錯誤於同日上午八
    時四十八分匯款十萬五千元，九時四十八分許再匯款四萬元至指定之汀州郵局戊○○所有上開帳戶內，丁○○事後查證始發覺受騙。戊○○於同年十二月二十四
    日至臺北市○○○路○段九號一樓中國國際商業銀行南臺北分行，欲辦理存摺遺
    失補發，因該帳戶已被列為警示帳戶，因而為該行行員報警當場查獲。
三、案經台北市政府警察局中正第二分局報請台灣台北地法院檢察署檢察官偵查起訴
    。
    理  由
一、訊據被告戊○○固坦承於右揭時、地將自己所有之台北郵局汀洲分局帳號００四
    一七八之二號帳戶及中國國際商業銀行帳號000000000000000號
    帳戶之存摺、提款卡及網路銀行密碼條交付予「葉代書」之事實，惟矢口否認有
    幫助他人洗錢之犯行，辯稱：伊並不知該存摺、提款卡等資料會遭利用詐財云云
    。
二、經查：
（一）被告戊○○於九十二年十月底，見報上刊登可以帳戶為短期貸款廣告，因需錢
      孔急，乃撥打報上刊登電話，並與「葉代書」聯絡約定後，於九十二年十一月
      五日將前開二帳戶之存摺、提款卡及網路銀行密碼條交付予「葉代書」，「葉
      代書」取得被告戊○○所有之前開資料後，即與其他詐騙集團成員先後向己○○、丁○○二人施用詐術，使其等陷於錯誤而交付金錢，並以之為常業，共計
      有己○○於九十二年十一月七日轉入三萬三千元、十二月十四日匯入六萬元、
      丁○○於九十二年十一月二十一日分別匯入十萬五千元、四萬元事實，迭據被
      告戊○○供述將自己所有前開二帳戶存摺、提款卡及銀行密碼條交付予「葉代
      書」等語明確，且被害人己○○、丁○○亦指訴分別依指示匯款至被告戊○○
      上開帳戶甚明（見九十二年度偵字第二四九八０號偵查卷十一至十三頁、十七
      至十八頁背面、二十至二十一頁背面、本院卷一０三至一０八頁），並有存摺
      明細、詐騙帳戶通報警示、詐騙電話斷話申請表、郵政國內匯款執據等附卷可
      稽（見前開偵查卷十四至十六頁、二十二至二十三頁），此部分自堪認定。
（二）被告雖辯稱不知該存摺、提款卡等資料會遭利用詐財云云，惟據被告於九十二
      年十二月二十四日警訊時先陳稱：「我所開立之帳簿及金融卡（指中國國際商
      業銀行南台北分行）於九十二年十一月七日早上於台北市○○街用餐時遺失。
      我於（七）日十時許親自至台北市○○○路○段九號一樓（中國國際商業銀行
      南台北分行）櫃台辦理掛失止付。我於九十二年十一月七日親自至該銀行申請
      補發並領取存款簿，約過五天我又至該行領取金融卡。．．．我又於九十二年
      十一月七日中午後以我家電腦網路辦理中國國際商業銀行戶名為戊○○帳號0
      00000000000掛失金融卡及存款簿。」（見前開偵查卷六至七頁）
      ，於九十二年十二月二十五日偵訊時則改稱：「（既然你稱你在十一月五日開
      要我辦理遺失補發，就可知道銀行內有沒有錢。．．對方以我名義向中國商銀
      申辦小信貸。我申貸金額要三十萬元。他留行動電話，都以行動電話聯絡，他
      電話我忘記了。．．（既然該帳戶用途要辦理小額信貸，何以你要在十一月七
      日至銀行辦理掛失存簿金融卡？）葉代書說明金額匯入該帳戶，要查是否有金
      額匯入就必須掛失。．．十一月五日連同中國商銀的新戶頭（包括郵局）一起
      寄給葉代書。．．（為何十一月七日辦理國際商銀台北分行存摺補發後，又立
      即以網路辦理掛失？）我只辦理過一次現場掛失並補發存摺、提款卡，是葉代
      書設計我。」（見前開偵查卷四十二至四十五頁），於本院九十三年十一月十
      日審理時又改稱：「是九十二年十一月十一日至銀行辦理提款卡及存簿掛失。
      」，分別就辦理掛失之理由、辦掛失之時間、是否用網路辦理掛失三點前後供
      述不一，是否屬實已有可疑，而依卷附之中國國際商業銀行存摺掛失暨遺失補
      發新存摺申請書上所載，被告申請掛失之時間為九十二年十一月十一日，衡諸
      常情，既是「葉代書」要被告自行去辦理掛失，「葉代書」則無從得知被告何
      時前去銀行辦理，殊無可能自行在網路銀行提前幫被告掛失，且被告既已申辦
      網路銀行，即便沒有存摺、提款卡，尚可透過網路在網路銀行上看至帳戶內之
      資料，殊無以申報掛失之方式而查閱帳戶資料之必要，再者據証人即中國國際
      商業銀行南台北分行科長林福山於警訊時證稱：「．．戊○○於九十二年十一
      月七日掛失存款簿及金融卡前於新竹商業銀行提款機提領四筆金額為八萬零二
      十八元，並於華南銀行提款機提領一筆金額二萬零七元，事後就以網際轉帳提
      款七筆金額為十三萬三千三百零五元。」（見前開偵查卷二十六頁），顯然被
      告於九十二年十一月十一日至該行辦理掛失並當場補領存摺時，即已知悉其帳
      戶有前開提款紀錄，而了解帳戶內已有資金進出，應可知「葉代書」確實有在
      多次使用該帳戶，即應提高警覺防止帳戶為不法使用，竟猶將補領後之存摺交
      給「葉代書」，實與常情有違，參以被告於九十三年二月十二日偵訊時陳稱：
      「十一月十日左右有到銀行辦存摺寄給代書，他告訴我用新竹貨運寄到嘉義站
      給葉代書自取就可以了。．．（何時寄的？）十一月五日及十一月十日。」（
      見前開偵查卷一０九頁），核與其於九十三年三月十八日偵訊時所稱：「九十
      二年十一月十一日或十二日他通知我去中國國際商銀補領存摺，我在我的計程
      車上等候，有位年輕人約一百七十公分、三十歲左右臉上有雀斑，他說代書叫
      他來拿存摺，我就交給他，他問他款項何時下來，他說代書會與他連絡。」（
      見前開偵查卷一七八頁）等語不符，況被告自承於九十二年十一月五日以「陳
      春民」之名義委託新竹貨運將前開存摺、金融卡、網路密碼條寄予「葉代書」
      收執，若非為隱匿不法情事，被告何需偽用他人名義為之？此外復有客戶金融
      卡─掛失止扣清單、中國國際商業銀行營業時間外存戶掛失清單、中國國際商
      業銀行之交易明細、中國國際商業銀行網路銀行申請約定書、中國國際商業銀
      行網路銀行交易紀錄、丙○○郵局帳戶資料、甲○○聯邦銀行帳戶資料、乙○○國泰世華商業銀行使用資料、甲○○聯邦銀行網路銀行交易記錄、存款明細
      、被告郵局網路銀行約定書及郵局交易明細、被告郵局網路銀行約定書及郵局
      交易明細、被告網路郵局內轉帳申請書、被告郵局儲金簿掛失止付申請書等資
      料在卷足憑，應認被告前開辯詞，僅係推諉飾卸之詞，諉不足採。
（三）再者，任何人均可辦理金融帳戶存摺使用，如無正當理由，實無借用他人存摺
      使用之理，而金融存摺亦事關存戶個人財產權益之保障，其專有性自屬甚高，
      除非本人或與本人親密關係者，難認有何理由可自由流通使用該存摺，一般人
      均有妥為保管防阻他人任意使用之認識，縱使特殊情況偶有交付他人使用之需
      ，亦必然深入瞭解用途及合理性後，再行提供以使用，方符常情；且該等專有
      物品如落入不明人士手中，而未加以闡明正常用途，極易被利用為與財產有關
      之犯罪工具，此為吾人依一般生活認知所易於體察之常識，而有犯罪意圖者，
      非有正當理由，竟徵求他人提供帳戶，客觀上可預見其目的，係供為某筆資金
      之存入，後再行領出之用，且該筆資金之存入及提領過程係有意隱瞞其流程及
      行為人身分曝光之用意，一般人本於一般認知能力均甚易於瞭解，被告非無社
      會經驗之人，自難諉為不知，是被告可預見金融帳戶存摺提供他人使用將幫助
      他人實施常業詐欺犯罪，但因需錢孔急，仍將其前開存摺、金融卡、網路密碼
      條交付「葉代書」及所屬詐騙集團成員，供其等向己○○、丁○○等人行詐欺
      之實，堪認被告顯有縱「葉代書」及其所屬詐騙集團成員以其金融帳戶供犯罪
      掩飾、隱匿彼等重大犯罪亦不違背其本意之幫助意思自明。故本件事證已臻明
      確，被告幫助洗錢犯行洵堪認定，應予依法論科。
三、核被告基於幫助洗錢不確定故意，將存摺交予不詳姓名年籍成年男子作為掩飾自
    己常業詐欺取財重大犯罪所得財物之用者，所為係犯刑法第三十條第一項、洗錢
    防制法第九條第一項之幫助洗錢罪。被告提供存摺等資料予「葉代書」等詐騙集
    團成員用以從事常業詐欺不法犯行，偵查關無法再由匯款單據、存摺明細等資料
    再追查察際犯罪人，被告應係幫助掩飾、隱匿他人從事常業詐欺罪，公訴人認被
    告另犯有刑法第三百四十條之常業詐欺幫助犯，惟據公訴檢察官於本院審理時到
    庭更正，認被告僅犯幫助洗錢罪，故本院無庸再行變更起訴法條，附此敘明。又
    幫助洗錢罪，本身含有包括的一罪性質，被告雖先後提供二個帳戶供「葉代書」
    之詐騙集團成員使用，仍應僅評價為一個幫助洗錢罪。被告幫助「葉代書」之詐
    騙集團成員掩飾自己常業詐欺取財重大犯罪所得財物，為從犯，依刑法第三十條
    第二項之規定，應按正犯減輕之。爰審酌被告將銀行、郵局帳戶提供予他人供作
    重大犯罪所得財物洗錢之用，造成犯罪偵查困難，幕後犯罪人得以逍遙法外，致
    使此類犯罪手法層出不窮，嚴重危害交易秩序與社會治安，及被告智識、犯罪目
    的、手段尚稱平和、並未實際參與詐欺取財之犯行，責難性較小及未得任何利益
    等一切情狀，量處如主文所示之刑，並諭知易科罰金之折算標準，以資懲儆。
四、另乙○○、丙○○分別提供國泰世華商業銀行西門分行帳號000000000
    000號之帳戶及台北西園郵局帳號０三三八五八之七號之帳戶，是否另涉有幫
    助洗錢之罪嫌，本院就此部分將另行移送檢察官偵辦。
據上論斷，應依刑事訴訟法第二百九十九條第一項前段，洗錢防制法第九條第一項，
刑法第十一條前段、第三十條第二項、第四十一條第一項前段，罰金罰鍰提高標準條
例第二條，判決如主文。
本案經檢察官楊仲萍到庭執行職務
中　　　華　　　民　　　國　　九十三　　年　　 十一 　　月　　二十四　　日
                              臺灣臺北地方法院刑事第十一庭
                                  審判長法  官  劉方慈
                                        法  官  林庚棟
                                        法  官  林恆吉
右正本證明與原本無異。
如不服本判決，應於判決送達後十日內，向本院提出上訴狀。
                                        書記官  劉英芬
中　　　華　　　民　　　國　　九十三　　年　　 十一 　　月　　二十四　　日
附錄論罪科刑法條
洗錢防制法第九條
犯第二條第一款之罪者，處五年以下有期徒刑，得併科新臺幣三百萬元以下罰金。
犯第二條第二款之罪者，處七年以下有期徒刑，得併科新臺幣五百萬元以下罰金。
以犯前二項之罪為常業者，處三年以上十年以下有期徒刑，得併科新臺幣一百萬元以
上一千萬元以下罰金。
法人之代表人、法人或自然人之代理人、受雇人或其他從業人員，因執行業務犯前三
項之罪者，除處罰行為人外，對該法人或自然人並科以各該項所定之罰金。但法人之
代表人或自然人對於犯罪之發生，已盡力監督或為防止行為者，不在此限。
犯前四項之罪，於犯罪後六個月內自首者，免除其刑；逾六個月者，減輕或免除其刑
；在偵查或審判中自白者，減輕其刑。
